臺灣板橋地方法院民事判決　九十一年度重訴字第六九七號
　　原　　　告　台灣中小企業銀行股份有限公司
　　法定代理人　甲○○
　　訴訟代理人　己○○
　　　　　　　　丙○○
　　　　　　　　戊○○
　　被　　　告　莊致康
　　　　　　　　柯明楨
　　　　　　　　乙○○
　　　　　　　　丁○○
右當事人間請求返還消費借貸款事件，本院判決如左：
    主      文
被告應連帶給付原告新台幣陸仟壹佰零參萬參仟貳佰零柒元，及如附表所示之利息、
違約金。
訴訟費用由被告連帶負擔。
本判決關於被告莊致康、乙○○給付部分，得假執行；關於被告柯明楨、丁○○給付
部分，於原告以新台幣貳仟零參拾肆萬元供擔保後，得假執行。
    事      實
甲、原告方面：
  一、聲明：除請求本院依職權宣告假執行外，餘如主文第一項所示。
  二、陳述：
    (一)被告華夏石牌中醫醫院（負責人為莊致康，現改名為華夏中醫醫院，負責人為
      黃熾陞），於民國八十五年七月五日，邀同被告莊致康、陳靜芬、陳國書等人
      為連帶保證人，與原告簽訂借據乙紙，申貸中期放款新台幣（下同）五千六百
      萬元，借款期間自八十五年七月五日起至九十二年七月五日止，利息按年利率
      百分之九點０九八計算，寬限期借款日起算一年，寬限期內利息自借款日起按
      借款餘額每一個月計繳一次，第一次繳息日為八十五年八月五日，自寬限期屆
      滿，本息分七十二期平均攤還，每一個月一期，每期攤還一百零一萬六千三百
      九十二元，第一期本息攤還日為八十六年八月五日。並於八十七年三月十二日
      變更到期日及寬限期，八十八年三月二十三日又變更到期日及變更連帶保證人
      為莊致康、乙○○、丁○○、柯明楨。詎自九十年六月二十日起即未繳交本息
      ，尚積欠本金四千七百八十五萬七千六百三十四元。
    (二)又被告華夏石牌中醫醫院於八十六年十二月十五日，邀同被告莊致康、陳靜芬
      、陳國書等人為連帶保證人，與原告簽訂借據乙紙，申貸中期放款一千五百萬
      元，借款期間自八十六年十二月十五日起至九十一年十二月十五日止，利息按
      年利率百分之九點七二八計算，利息自借款日起，按借款餘額每一個月計繳一
      次，第一次繳息日為八十七年一月十五日。本金自借款日起每一個月一期，分
      六十期攤還，第一期攤還二十五萬元，第二期至第六十期每期攤還二十五萬元
      ，最後一期攤還二十五萬元，第一期本金攤還日八十七年一月十五日。並於八
      十七年三月十二日變更到期日及寬限期，八十八年三月二十三日又變更到期日
      及變更連帶保證人為莊致康、乙○○、丁○○、柯明楨。詎自九十年六月二十
      日起即未繳交本息，尚積欠本金一千三百八十二萬九千八百六十四元。
    (三)故華夏石牌中醫醫院，目前尚積欠六千一百零三萬三千二百零七元，及利息、
      違約金，經催討均置之不理，依約定書第五條規定請求連帶清償。
  三、證據：提出授信約定書影本五一份、借據影本二份、契據條款變更契約影本四
      份、徵信報告一份、繳款明細表影本十六份、醫療機構開業執照影本二份。
乙、被告方面：
    被告莊致康、乙○○到庭認諾原告之請求；被告柯明楨、丁○○未於言詞辯論期
    日到場，亦未提出書狀作何聲明或陳述。
丙、台灣士林地方法院依職權向台北市政府衛生局函索華夏中醫醫院之登記資料。
    理      由
一、被告柯明楨、丁○○未於言詞辯論期日到場，核無民事訴訟法第三百八十六條所
    列各款情形，爰依原告之聲請，由其一造辯論而為判決。
二、本件原告主張華夏石牌中醫醫院（負責人為莊致康，現改名為華夏中醫醫院，負
    責人為黃熾陞）於民國八十五年七月五日，邀同被告莊致康、陳靜芬、陳國書等
    人為連帶保證人，與原告簽訂借據乙紙，申貸中期放款五千六百萬元，借款期間
    自八十五年七月五日起至九十二年七月五日止，利息按年利率百分之九點０九八
    計算，寬限期借款日起算一年，寬限期內利息自借款日起按借款餘額每一個月計
    繳一次，第一次繳息日為八十五年八月五日，自寬限期屆滿，本息分七十二期平
    均攤還，每一個月一期，每期攤還一百零一萬六千三百九十二元，第一期本息攤
    還日為八十六年八月五日。並於八十七年三月十二日變更到期日及寬限期，八十
    八年三月二十三日又變更到期日及變更連帶保證人為莊致康、乙○○、丁○○、
    柯明楨，詎自九十年六月二十日起即未繳交本息，尚積欠本金四千七百八十五萬
    七千六百三十四元。華夏石牌中醫醫院又於八十六年十二月十五日，邀同被告莊
    致康、陳靜芬、陳國書等人為連帶保證人，與原告簽訂借據乙紙，申貸中期放款
    一千五百萬元，借款期間自八十六年十二月十五日起至九十一年十二月十五日止
    ，利息按年利率百分之九點七二八計算，利息自借款日起，按借款餘額每一個月
    計繳一次，第一次繳息日為八十七年一月十五日。本金自借款日起每一個月一期
    ，分六十期攤還，第一期攤還二十五萬元，第二期至第六十期每期攤還二十五萬
    元，最後一期攤還二十五萬元，第一期本金攤還日八十七年一月十五日。並於八
    十七年三月十二日變更到期日及寬限期，八十八年三月二十三日又變更到期日及
    變更連帶保證人為莊致康、乙○○、丁○○、柯明楨，詎自九十年六月二十日起
    即未繳交本息，尚積欠本金一千三百八十二萬九千八百六十四元之事實，業據其
    提出與陳述內容相符之授信約定書影本五一份、借據影本二份、契據條款變更契
    約影本四份、徵信報告一份、繳款明細表影本十六份、醫療機構開業執照影本二
    份為證。被告莊致康、乙○○到庭認諾原告之請求；被告柯明楨、丁○○未於言
    詞辯論期日到場爭執，復不提出書狀為答辯以供本院審酌，是原告之主張，自堪
    信為真實。
三、按借用人應於約定期限內，返還與借用物種類、品質、數量相同之物。又稱保證
    者，謂當事人約定，一方於他方之債務人不履行債務時，由其代負履行責任之契
    約。保證債務，除契約另有訂定外，包含主債務之利息、違約金、損害賠償及其
    他從屬於主債務之負擔。復按連帶債務之債權人，得對於債務人中之一人或數人
    或其全體，同時或先後請求全部或一部之給付，民法第四百七十八條、第七百三
    十九條、第七百四十條、第二百七十三條第一項分別定有明文。本件原告主張華
    夏石牌中醫醫院邀同其餘被告莊致康、柯明楨、乙○○、丁○○等人為連帶保證
    人向伊借款，到期未依約清償，已如前述，其中華夏石牌中醫醫院，負責人為被
    告莊致康，現改名為華夏中醫醫院，負責人為黃熾陞，並非法人，有台北市政府
    衛生局九十一年四月十七日北市衛三字第０九一四一七六四０００號函、醫療機
    構開業執照影本二份及徵信報告各一份可稽，另參酌原告提出之授信約定書、借
    據、契據條款變更契約等書證，其契約立約人為「華夏石牌中醫醫院、莊致康」
    ，衡諸華夏中醫醫院並非法人，其負責醫師為被告莊致康，故借款人為華夏石牌
    醫院即被告莊致康，而連帶保證人係被告乙○○、丁○○、柯明楨（被告莊致康
    亦列為連帶保證人係屬贅載）。從而，原告本於消費借貸及連帶保證之法律關係
    ，請求被告連帶給付本金六千一百零三萬三千二百零七元及如附表所示之利息、
    違約金，為有理由，自應准許。
四、本件關於被告莊致康、乙○○部分，係本於被告認諾所為其敗訴之判決，依民事
    訴訟法第三百八十九條第一項第一款，應依職權宣告假執行。至被告柯明楨、丁
    ○○部分，原告陳明願供擔保請准宣告假執行，核無不合，爰酌定相當擔保金額
    准許之。
五、據上論結：本件原告之訴為有理由，並依民事訴訟法第三百八十五條第一項前段
    、第八十五條第二項、第三百八十九條第一項第一款、第三百九十條第二項，判
    決如主文。
中　　　華　　　民　　　國　　九十一　　年　　　十　　　月　　三十一　　日
                                臺灣板橋地方法院民事第三庭
~B法      官  侯志融
右為正本係照原本作成
如對本判決上訴，須於判決送達後二十日內向本院提出上訴狀
中　　　華　　　民　　　國　　九十一　　年　　　十　　　月　　三十一　　日
~B法院書記官　劉昌明
~F0
~T40
┌───┬───────┬──────┬───────────┬──────────────────┐
│編號  │請求本金（新台│借款日      │利                息  │違              約              金  │
│      │幣）          │            ├─────┬─────┼──────┬───────────┤
│      │              │            │起訖日    │週年利率  │起訖日      │計算標準              │
├───┼───────┼──────┼─────┼─────┼──────┼───────────┤
│      │四千七百八十五│八十五年七月│自九十年六│百分之九點│自九十年七月│逾期在六個月以內者，按│
│一    │萬七千六百三十│五日　      │月二十日起│０九八    │二十一日起至│上開利率百分之十，其超│
│      │四元          │            │至清償日止│          │清償日止    │過六個月部分按上開利率│
│      │              │            │          │          │            │百分之二十            │
│      │              │            │          │          │            │                      │
├───┼───────┼──────┼─────┼─────┼──────┼───────────┤
│      │一千三百十七萬│八十六年十二│自九十年六│百分之九點│自九十年七月│逾期在六個月以內者，按│
│二    │五千五百七十三│月十五日    │月二十日起│七二八    │二十一日起至│上開利率百分之十，其超│
│      │元            │            │至清償日止│          │清償日止    │過六個月部分按上開利率│
│      │              │            │          │          │            │百分之二十            │
└───┴───────┴──────┴─────┴─────┴──────┴───────────┘
